---
title: "Empresas habilitadas en Olavarría durante el 2022"
author: "Diego Maldonado"
date: "2023-04-24"
output: html_document
---
<style type="text/css">
.main-container {
  max-width: 1500px;
  margin-left: auto;
  margin-right: auto;
}
</style>

```{r setup, include=FALSE}
knitr::opts_chunk$set(echo = TRUE)
```

---
# Análisis de empresas habilitadas en Olavarría durante el año 2022

## Carga de datos
```{r EmpHab, message=FALSE}
library(readxl)
library(dplyr)
data <- read.csv("~/Descargas/Empresashabilitadas2022.csv")

# Eliminar columnas sin uso
data <- data %>%
  select(-NOMBRE, -ACTIVIDAD_REAL, -CALLE, -NRO, -FECHA_ALTA)
# Mutar S/D a NA
data <- data %>%
  mutate(lat = na_if(lat, "S/D"), long = na_if(long, "S/D"))
# Check de NA en lat y long por falta de datos en CALLE/NRO (477)
long_NA <- sum(is.na(data$long))
lat_NA <- sum(is.na(data$lat))

cat(long_NA, " datos sin valor en long y ", lat_NA, " datos sin valor en lat por CALLE/NRO sin definir \n")
cat("Total de observaciones: ", nrow(data))

head(data)
```

## ¿Cuántas empresas fueron habilitadas en Olavarría durante el año 2022?
```{r EmpHabN}
n_empresas <- nrow(data)
cat("Número de empresas habilitadas en Olavarría durante el año 2022: ", n_empresas)
```

## Distribución geográfica
```{r EmpMap}
library(leaflet)
geodata <- na.omit(data)

# Corrección de latitud y longitud
# Remover todo excepto dígitos
geodata$lat <- as.numeric(gsub("\\D", "", geodata$lat))
geodata$long <- as.numeric(gsub("\\D", "", geodata$long))
# Usar los 5 primeros digitos para obtener valores lat y long
geodata$lat <- as.numeric(paste0("-", substr(geodata$lat, 1, 2), ".", substr(geodata$lat, 3, 5)))
geodata$long <- as.numeric(paste0("-", substr(geodata$long, 1, 2), ".", substr(geodata$long, 3, 5)))

# Crear mapa interactivo
map <- leaflet(geodata) %>%
  addTiles() %>%
  setView(lng = -60.222, lat = -36.892, zoom = 13)

# Agrupar marcadores cercanos
map <- map %>% addCircleMarkers(
  data = geodata,
  lng = ~long,
  lat = ~lat,
  radius = 10,
  popup = paste("NOMBRE: ", geodata$NOM_FANTASIA)
)

# Mostrar mapa
map
```

## Análisis por sector
```{r EmpRam}
library(ggplot2)
library(leaflet)
library(RColorBrewer)

# Agrupar en función del sector
map <- leaflet() %>%
  addCircleMarkers(
    data = geodata,
    lng = ~long,
    lat = ~lat,
    radius = 10,
    group = geodata$RAMA,
    color = ~colorFactor(palette = "Set1", domain = unique(geodata$RAMA), levels = unique(geodata$RAMA))(geodata$RAMA),
    popup = paste("NOMBRE: ", geodata$NOM_FANTASIA, "<br>",
                  "RAMA: ", geodata$RAMA)
  ) %>% 
  addLegend(
    position = "topright",
    colors = brewer.pal(n = length(unique(geodata$RAMA)), name = "Set1"),
    labels = unique(geodata$RAMA),
    title = "Referencia de colores:"
  )

# Mostrar mapa
map

# Tabla de frecuencias por sector económico
frec_sector <- table(data$RAMA)

# Ordenar la tabla de frecuencias de mayor a menor
frec_sector <- sort(frec_sector, decreasing = TRUE)

# Mostrar la tabla
t(frec_sector)

# Crear gráfico de barras
ggplot(data, aes(x = RAMA, fill = RAMA)) + 
  geom_bar() +
  labs(title = "Distribución de empresas por sector",
       x = "Sector",
       y = "Número de empresas")
```

## Análisis por actividad económica
```{r EmpAct}
library(dplyr)
library(ggplot2)

# Tabla de frecuencias por actividad económica
frec_actividad <- table(data$ACTIVIDAD)

# Ordenar la tabla en orden descendente
frec_actividad <- sort(frec_actividad, decreasing = TRUE)

# Crear un data frame con las primeras 15 filas
df_frec_actividad <- data.frame(
  Actividad = names(frec_actividad)[1:15],
  Frecuencia = as.numeric(frec_actividad[1:15])
) %>% 
  select(Actividad, Frecuencia = Frecuencia) 

# Renombrar la columna de frecuencia
colnames(df_frec_actividad)[2] <- "Frecuencia"

# Mostrar el data frame
df_frec_actividad

# Obtener las 5 actividades más frecuentes y agrupar el resto como "Otras"
activity_data <- data %>%
  count(ACTIVIDAD) %>%
  mutate(ACTIVIDAD = ifelse(rank(desc(n)) <= 5, as.character(ACTIVIDAD), "Otras")) %>%
  group_by(ACTIVIDAD) %>%
  summarize(n = sum(n)) %>%
  mutate(percent = round(n/sum(n)*100,1))

# Sumar porcentajes de "Otras" en una sola porción
others_percent <- sum(activity_data$percent[activity_data$ACTIVIDAD == "Otras"])
activity_data <- activity_data %>%
  filter(ACTIVIDAD != "Otras") %>%
  rbind(data.frame(ACTIVIDAD = "Otras", n = sum(activity_data$n[activity_data$ACTIVIDAD == "Otras"]), percent = others_percent))

# Crear gráfico de torta
ggplot(activity_data, aes(x = "", y = percent, fill = ACTIVIDAD)) +
  geom_bar(stat = "identity", color = "black", size = 0.75) +
  geom_text(aes(label = paste0(percent, "%")), position = position_stack(vjust = 0.5), color = "black", size = 5) +
  coord_polar(theta = "y") +
  theme_void() +
  labs(title = "Distribución de empresas por actividad económica") +
  scale_fill_brewer(palette = "Set3")
```

## Análisis de subactividades
```{r EmpSubact, out.width = NULL, out.height = NULL}
library(dplyr)
library(ggplot2)

# Tabla de frecuencias por subactividad
frec_subactividad <- sort(table(data$SUB_ACTIVIDAD), decreasing = TRUE)
df_frec_subactividad <- as.data.frame(frec_subactividad[1:10])
df_frec_subactividad

# Crear gráfico de barras
ggplot(df_frec_subactividad, aes(x = Var1, y = Freq, fill = Var1)) +
 geom_bar(stat = "identity") +
 labs(title = "Subactividades más frecuentes",
    x = "Subactividad",
    y = "Frecuencia") +
 theme(axis.text.x = element_blank())

# Subactividades que integran "VENTA MINORISTA DE ALIMENTOS Y PRODUCTOS DE SUPERMERCADO"
frec_sub_vta <- sort(table(subset(data, ACTIVIDAD == "VENTA MINORISTA DE ALIMENTOS Y PRODUCTOS DE SUPERMERCADO")$SUB_ACTIVIDAD), decreasing = TRUE)
df_frec_sub_vta <- as.data.frame(frec_sub_vta[1:9])
df_frec_sub_vta

# Crear gráfico de barras
ggplot(data = df_frec_sub_vta, aes(x = Var1, fill = Var1, y = Freq)) +
  geom_bar(stat = "identity") +
  labs(title = "Subactividades de VENTA MINORISTA DE ALIMENTOS Y PRODUCTOS DE SUPERMERCADO",
       x = "Subactividad",
       y = "Frecuencia") +
  theme(axis.text.x = element_blank())

# Subactividades que integran "SERVICIOS EMPRESARIALES"
frec_sub_se <- sort(table(data[data$ACTIVIDAD == "SERVICIOS EMPRESARIALES", "SUB_ACTIVIDAD"]), decreasing = TRUE)
df_frec_sub_se <- as.data.frame(frec_sub_se[1:10])
df_frec_sub_se

# Crear gráfico de barras
ggplot(df_frec_sub_se, aes(x = Var1, y = Freq, fill = Var1)) +
 geom_bar(stat = "identity") +
 labs(title = "Subactividades de SERVICIOS EMPRESARIALES",
      x = "Subactividad",
      y = "Frecuencia") +
 theme(axis.text.x = element_blank())

# Subactividades que integran "SERVICIOS VARIOS"
frec_sub_sv <-  sort(table(subset(data, ACTIVIDAD == "SERVICIOS VARIOS")$SUB_ACTIVIDAD), decreasing = TRUE)
df_frec_sub_sv <- as.data.frame(frec_sub_sv[1:10])
df_frec_sub_sv

# Crear gráfico de barras
ggplot(df_frec_sub_sv, aes(x = Var1, y = Freq, fill = Var1)) +
 geom_bar(stat = "identity") +
 labs(title = "Subactividades de SERVICIOS VARIOS",
      x = "Subactividad",
      y = "Frecuencia") +
 theme(axis.text.x = element_blank(),
        legend.text = element_text(size = 5, hjust = 1))

# Subactividades que integran SECTOR "SERVICIOS"
frec_sub_serv <- sort(table(data[data$RAMA == "SERVICIOS", "SUB_ACTIVIDAD"]), decreasing = TRUE)
df_frec_sub_serv <- as.data.frame(frec_sub_serv[1:10])
df_frec_sub_serv

# Crear gráfico de barras
ggplot(df_frec_sub_serv, aes(x = Var1, y = Freq, fill = Var1)) +
 geom_bar(stat = "identity") +
 labs(title = "Subactividades por sector SERVICIOS",
      x = "Subactividad",
      y = "Frecuencia") +
 theme(axis.text.x = element_blank())

# Subactividades que integran SECTOR "COMERCIO"
frec_sub_com <- sort(table(data[data$RAMA == "COMERCIO", "SUB_ACTIVIDAD"]), decreasing = TRUE)
df_frec_sub_com <- as.data.frame(frec_sub_com[1:10])
df_frec_sub_com

# Crear gráfico de barras
ggplot(df_frec_sub_com, aes(x = Var1, y = Freq, fill = Var1)) +
 geom_bar(stat = "identity") +
 labs(title = "Subactividades por sector COMERCIO",
      x = "Subactividad",
      y = "Frecuencia") +
 theme(axis.text.x = element_blank())

# Subactividades que integran SECTOR "INDUSTRIAS"
frec_sub_ind <- sort(table(data[data$RAMA == "INDUSTRIAS", "SUB_ACTIVIDAD"]), decreasing = TRUE)
df_frec_sub_ind <- as.data.frame(frec_sub_ind[1:10])
df_frec_sub_ind

# Crear gráfico de barras
ggplot(df_frec_sub_ind, aes(x = Var1, y = Freq, fill = Var1)) +
 geom_bar(stat = "identity") +
 labs(title = "Subactividades por sector INDUSTRIAS",
      x = "Subactividad",
      y = "Frecuencia") +
 theme(axis.text.x = element_blank())
```


## Conclusiones
A través del análisis de la distribución de empresas por sector hemos observado que en mayor medida pertenecen al sector servicios, seguido del sector comercio y luego industria.
Se observa en la distribución de empresas por actividad económica que en el sector comercio las actividades mas frecuentes son la venta minorista tanto de alimentos y productos de supermercados como de articulos varios e indumentaria. En el caso de los servicios, predominan las actividades de servicios empresariales, servicios varios ( como servicios de alojamiento y alimentos, servicios de salud, entre otros) y servicios de transporte de carga.


Este tipo de análisis puede ser muy útil para la toma de decisiones de inversión o para el diseño de políticas públicas que tengan como objetivo el desarrollo económico de la ciudad.
Con base en los resultados obtenidos del análisis, se pueden tomar diversas decisiones, tales como incentivar la formación, crecimiento y desarrollo de empresas en sectores como la industria, la construcción y la minería, los cuales tienen una menor presencia en la ciudad, o promover la especialización y el desarrollo de servicios empresariales y de transporte y almacenamiento, que son las actividades económicas con mayor número de empresas habilitadas.

