---
title: "Empresas habilitadas en Olavarría durante el 2022"
author: "Diego Maldonado"
date: "2023-04-24"
output: html_document
---
<style type="text/css">
.main-container {
  max-width: 1500px;
  margin-left: auto;
  margin-right: auto;
}
</style>

```{r setup, include=FALSE}
knitr::opts_chunk$set(echo = TRUE)
```

---
# Análisis de empresas habilitadas en Olavarría durante los años 2018 a 2022

## Carga de datos
```{r EmpHab, message=FALSE}
library(readxl)
library(dplyr)

data <- read.csv("~/R/Empresashabilitadas2022.csv")

# Eliminar columnas sin uso
data <- data %>%
  select(-NOMBRE, -ACTIVIDAD_REAL, -CALLE, -NRO)
# Mutar S/D a NA en lat y long
data <- data %>%
  mutate(lat = na_if(lat, "S/D"), long = na_if(long, "S/D"))
# Check de NA en lat y long por falta de datos en CALLE/NRO (477)
long_NA <- sum(is.na(data$long))
lat_NA <- sum(is.na(data$lat))
# Cambiar FECHA_ALTA dejando sólo el año
data$FECHA_ALTA <- as.Date(data$FECHA_ALTA, format = "%d/%m/%Y")
data$FECHA_ALTA <- format(data$FECHA_ALTA, "%Y")

cat(long_NA, " datos sin valor en long y ", lat_NA, " datos sin valor en lat por CALLE/NRO sin definir \n")
cat("Total de observaciones: ", nrow(data))
```

## ¿Cuántas empresas fueron habilitadas en Olavarría durante los años 2018 a 2022?
```{r EmpHabN}
n_empresas <- nrow(data)
cat("Número de empresas habilitadas en Olavarría al año 2022: ", n_empresas)

# Numero de empresas habilitadas en cada año
n_empresasANUAL <- table(data$FECHA_ALTA)
n_empresasANUAL
```

```{r AltEmp}
# Crear gráfico de barras 
library(ggplot2)
data_filtered <- data[data$FECHA_ALTA > 2018, ]
ggplot(data_filtered, aes(x = FECHA_ALTA, fill = RAMA)) + 
  geom_bar() +
  labs(title = "Empresas habilitadas por año",
       x = "Año",
       y = "Número de empresas")
```

## Análisis por sector
```{r EmpRam}
library(ggplot2)
library(leaflet)
library(RColorBrewer)

#Carga de datos sin NA's
geodata <- na.omit(data)

# Corrección de latitud y longitud
# Remover todo excepto dígitos
geodata$lat <- as.numeric(gsub("\\D", "", geodata$lat))
geodata$long <- as.numeric(gsub("\\D", "", geodata$long))
# Usar los 5 primeros digitos para obtener valores lat y long
geodata$lat <- as.numeric(paste0("-", substr(geodata$lat, 1, 2), ".", substr(geodata$lat, 3, 5)))
geodata$long <- as.numeric(paste0("-", substr(geodata$long, 1, 2), ".", substr(geodata$long, 3, 5)))

# Distribución geografica de las empresas habilitadas al año 2022 agrupadas por sector
map <- leaflet() %>%
  addCircleMarkers(
    data = geodata,
    lng = ~long,
    lat = ~lat,
    radius = 10,
    group = geodata$RAMA,
    color = ~colorFactor(palette = "Set1", domain = unique(geodata$RAMA), levels = unique(geodata$RAMA))(geodata$RAMA),
    popup = paste("NOMBRE: ", geodata$NOM_FANTASIA, "<br>",
                  "RAMA: ", geodata$RAMA)
  ) %>% 
  addLegend(
    position = "topright",
    colors = brewer.pal(n = length(unique(geodata$RAMA)), name = "Set1"),
    labels = unique(geodata$RAMA),
    title = "Referencia de colores:"
  )

# Mostrar mapa
map

# Tabla de frecuencias por sector económico
frec_sector2022 <- table(data$RAMA)

# Ordenar la tabla de frecuencias de mayor a menor
frec_sector2022 <- sort(frec_sector2022, decreasing = TRUE)

# Mostrar tabla
frec_sector2022

# Crear gráfico de barras 
ggplot(data, aes(x = reorder(RAMA, RAMA, function (x) -length (x)), fill = RAMA)) + 
  geom_bar() +
  labs(title = "Distribución de empresas por sector al 2022",
       x = "Sector",
       y = "Número de empresas")

# Tabla de frecuencias por sector económico por año
frec_sector <- table(data$RAMA, data$FECHA_ALTA)

# Mostrar la tabla
frec_sector

# Crear el gráfico de líneas

df_frec_sector <- data.frame(
  AÑO = as.numeric(colnames(frec_sector)),
  COMERCIO = as.numeric(frec_sector["COMERCIO",]),
  CONSTRUCCION = as.numeric(frec_sector["CONSTRUCCION",]),
  INDUSTRIAS = as.numeric(frec_sector["INDUSTRIAS",]),
  MINERIA = as.numeric(frec_sector["MINERIA",]),
  SERVICIOS = as.numeric(frec_sector["SERVICIOS",])
)

df_frec_sector_sin2018 <- slice(df_frec_sector, -1)

ggplot(df_frec_sector_sin2018, aes(x = AÑO)) +
  geom_line(aes(y = COMERCIO, color = "Comercio"), linewidth = 1) +
  geom_line(aes(y = CONSTRUCCION, color = "Construcción"), linewidth = 1) +
  geom_line(aes(y = INDUSTRIAS, color = "Industrias"), linewidth = 1) +
  geom_line(aes(y = MINERIA, color = "Minería"), linewidth = 1) +
  geom_line(aes(y = SERVICIOS, color = "Servicios"), linewidth = 1) +
  scale_color_manual("", values = c("Comercio" = "blue", "Construcción" = "red", "Industrias" = "green", "Minería" = "purple", "Servicios" = "orange")) +
  labs(x = "Año", y = "Cantidad de empresas", title = "Empresas habilitadas por año por sector")

# Comparativa de crecimiento por sector

##Acumulado
df_frec_sector$COMERCIO_ACUM = cumsum(df_frec_sector$COMERCIO)
df_frec_sector$CONSTRUCCION_ACUM = cumsum(df_frec_sector$CONSTRUCCION)
df_frec_sector$INDUSTRIAS_ACUM = cumsum(df_frec_sector$INDUSTRIAS)
df_frec_sector$MINERIA_ACUM = cumsum(df_frec_sector$MINERIA)
df_frec_sector$SERVICIOS_ACUM = cumsum(df_frec_sector$SERVICIOS)

df_frec_sector$TOTAL_ACUM <- rowSums(df_frec_sector[, c("COMERCIO_ACUM", "CONSTRUCCION_ACUM", "INDUSTRIAS_ACUM", "MINERIA_ACUM", "SERVICIOS_ACUM")])

ggplot(df_frec_sector, aes(x = AÑO)) +
  geom_line(aes(y = COMERCIO_ACUM, color = "Comercio"), linewidth = 1) +
  geom_line(aes(y = CONSTRUCCION_ACUM, color = "Construcción"), linewidth = 1) +
  geom_line(aes(y = INDUSTRIAS_ACUM, color = "Industrias"), linewidth = 1) +
  geom_line(aes(y = MINERIA_ACUM, color = "Minería"), linewidth = 1) +
  geom_line(aes(y = SERVICIOS_ACUM, color = "Servicios"), linewidth = 1) +
  scale_color_manual("", values = c("Comercio" = "blue", "Construcción" = "red", "Industrias" = "green", "Minería" = "purple", "Servicios" = "orange")) +
  labs(x = "Año", y = "Cantidad de empresas", title = "Evolución del total de empresas habilitadas al año")

##Respecto del total
df_frec_sector$COM_AC_PORC <- df_frec_sector$COMERCIO_ACUM * 100 / df_frec_sector$TOTAL_ACUM
df_frec_sector$CON_AC_PORC <- df_frec_sector$CONSTRUCCION_ACUM * 100 / df_frec_sector$TOTAL_ACUM
df_frec_sector$IND_AC_PORC <- df_frec_sector$INDUSTRIAS_ACUM * 100 / df_frec_sector$TOTAL_ACUM
df_frec_sector$MIN_AC_PORC <- df_frec_sector$MINERIA_ACUM * 100 / df_frec_sector$TOTAL_ACUM
df_frec_sector$SERV_AC_PORC <- df_frec_sector$SERVICIOS_ACUM * 100 / df_frec_sector$TOTAL_ACUM

ggplot(df_frec_sector, aes(x = AÑO)) +
  geom_line(aes(y = COM_AC_PORC, color = "Comercio"), linewidth = 1) +
  geom_line(aes(y = CON_AC_PORC, color = "Construcción"), linewidth = 1) +
  geom_line(aes(y = IND_AC_PORC, color = "Industrias"), linewidth = 1) +
  geom_line(aes(y = MIN_AC_PORC, color = "Minería"), linewidth = 1) +
  geom_line(aes(y = SERV_AC_PORC, color = "Servicios"), linewidth = 1) +
  scale_color_manual("", values = c("Comercio" = "blue", "Construcción" = "red", "Industrias" = "green", "Minería" = "purple", "Servicios" = "orange")) +
  labs(x = "Año", y = "Cantidad de empresas", title = "Evolución de la cantidad de empresas por sector respecto del total")

##Porcentual
df_frec_sector$COM_VAR_PORC <- df_frec_sector$COMERCIO_ACUM * 100 / lag(df_frec_sector$COMERCIO_ACUM) - 100
df_frec_sector$CON_VAR_PORC <- df_frec_sector$CONSTRUCCION_ACUM * 100 / lag(df_frec_sector$CONSTRUCCION_ACUM) - 100
df_frec_sector$IND_VAR_PORC <- df_frec_sector$INDUSTRIAS_ACUM * 100 / lag(df_frec_sector$INDUSTRIAS_ACUM) - 100
df_frec_sector$MIN_VAR_PORC <- df_frec_sector$MINERIA_ACUM * 100 / lag(df_frec_sector$MINERIA_ACUM) - 100
df_frec_sector$SERV_VAR_PORC <- df_frec_sector$SERVICIOS_ACUM * 100 / lag(df_frec_sector$SERVICIOS_ACUM) - 100

ggplot(slice(df_frec_sector, -1), aes(x = AÑO)) +
  geom_line(aes(y = COM_VAR_PORC, color = "Comercio"), linewidth = 1) +
  geom_line(aes(y = CON_VAR_PORC, color = "Construcción"), linewidth = 1) +
  geom_line(aes(y = IND_VAR_PORC, color = "Industrias"), linewidth = 1) +
  geom_line(aes(y = MIN_VAR_PORC, color = "Minería"), linewidth = 1) +
  geom_line(aes(y = SERV_VAR_PORC, color = "Servicios"), linewidth = 1) +
  scale_color_manual("", values = c("Comercio" = "blue", "Construcción" = "red", "Industrias" = "green", "Minería" = "purple", "Servicios" = "orange")) +
  labs(x = "Año", y = "Cantidad de empresas", title = "Crecimiento porcentual de la cantidad de empresas por sector")

df_frec_sector

```

## Análisis por actividad económica
```{r EmpAct, out.width = NULL, out.height = NULL}
library(dplyr)
library(ggplot2)

# Tabla de frecuencias por actividad económica
frec_actividad <- table(data$ACTIVIDAD)

# Ordenar la tabla en orden descendente
frec_actividad<- sort(frec_actividad, decreasing = TRUE)

# Crear un data frame con las primeras 10 filas
df_frec_actividad <- as.data.frame(frec_actividad[1:10])

# Mostrar el data frame
df_frec_actividad

# Crear gráfico de barras
ggplot(df_frec_actividad, aes(x = Var1, y = Freq, fill = Var1)) +
  geom_bar(stat = "identity") +
  labs(title = "Actividades más frecuentes",
    x = "Actividad",
    y = "Frecuencia") +
  theme(axis.text.x = element_blank(),
        legend.key.size = unit(0.15, "cm"),
        legend.margin = margin(t = 0, r = 0, b = 0, l = 0, unit = "cm"))
```

## Análisis de subactividades
```{r EmpSubact, out.width = NULL, out.height = NULL}
library(dplyr)
library(ggplot2)

# Tabla de frecuencias por subactividad
frec_subactividad <- sort(table(data$SUB_ACTIVIDAD), decreasing = TRUE)
df_frec_subactividad <- as.data.frame(frec_subactividad[1:10])
df_frec_subactividad

# Crear gráfico de barras
ggplot(df_frec_subactividad, aes(x = Var1, y = Freq, fill = Var1)) +
 geom_bar(stat = "identity") +
 labs(title = "Subactividades más frecuentes",
    x = "Subactividad",
    y = "Frecuencia") +
 theme(axis.text.x = element_blank())
```


## Conclusiones
A través del análisis de la distribución de empresas por sector hemos observado que en mayor medida pertenecen al sector servicios, seguido del sector comercio y luego industria.
Se observa en la distribución de empresas por actividad económica que en el sector comercio las actividades mas frecuentes son la venta minorista tanto de alimentos y productos de supermercados como de articulos varios e indumentaria. En el caso de los servicios, predominan las actividades de servicios empresariales, servicios varios ( como servicios de alojamiento y alimentos, servicios de salud, entre otros) y servicios de transporte de carga.


Este tipo de análisis puede ser muy útil para la toma de decisiones de inversión o para el diseño de políticas públicas que tengan como objetivo el desarrollo económico de la ciudad.
Con base en los resultados obtenidos del análisis, se pueden tomar diversas decisiones, tales como incentivar la formación, crecimiento y desarrollo de empresas en sectores como la industria, la construcción y la minería, los cuales tienen una menor presencia en la ciudad, o promover la especialización y el desarrollo de servicios empresariales y de transporte y almacenamiento, que son las actividades económicas con mayor número de empresas habilitadas.

